【裁判字號】    89,易,771
【裁判日期】    890428
【裁判案由】    違反台灣地區與大陸地區人民關係條例
【裁判全文】
臺灣桃園地方法院刑事判決                          八十九年度易字第七七一號
    公  訴  人  台灣桃園地方法院檢察署檢察官
    被      告  甲○○
右列被告因違反台灣地區與大陸地區人民關係條例案件，經檢察官提起公訴（八十八
年度偵字第一七九三二號），本院判決如左：
        主  文
甲○○違反不得僱用大陸地區人民在臺灣地區從事未經許可之工作之規定，累犯，處
罰金新臺幣陸萬元，如易服勞役，以銀圓佰元即新台幣玖佰元折算壹日。
    事  實
一、甲○○前因妨害自由案件，經本院判處有期徒刑三月，於民國八十七年六月十四
    日確定，而於八十七年七月八日易科罰金執行完畢。其係一誠清潔有限公司（下
    稱一誠公司，未據起訴）北部地區經理，明知陳運丁係經核准前來台灣探親之大
    陸地區人民，未經向主管機關許申請可，不得聘僱在台灣地區從事工作，竟自八
    十八年十月十八日起予以僱用，在桃園縣桃園市○○街同安黃昏市場內，從事清
    潔工之工作，迄於同年十月二十七日下午九時三十分許，為警在上址當場查獲。
二、案經桃園縣警察局桃園分局報請臺灣桃園地方法院檢察署檢察官偵查起訴。
    理  由
一、訊據被告甲○○固不否認於右揭時地雇用陳運丁之事實，然辯稱並不知陳運丁係
    大陸地區人民，聘僱之初，曾向陳運丁索取證件，然陳運丁告知身份證正在辦理
    護照，一時未能提出，況且陳運丁已在上開市場工作將近二年，伊不疑有他，始
    予聘僱，若知渠為大陸人，豈有每月給與新台幣（下同）四萬元高薪之理云云。
    然陳運丁為大陸地區人民，於上開時地受雇於被告從事清潔工作等節，業據證人
    陳運丁於警訊中供述甚詳，並有陳運丁之中華民國台灣地區旅行證影本在卷為憑
    。而大陸地區人民與台灣地區人民因長期時空隔離，舉凡口音、語言用字、生活
    習慣均不相同，極易辨認，且被告為一誠公司北部地區負責人，如雇用台灣地區
    人民之勞工，自當索取證件，核對身分，即時為勞工辦理保險，並應於勞工到職
    之當日，列表通知保險人（勞工保險條例第十一條前段參照），然竟於陳運丁到
    職一星期後，猶未取得陳運丁證件，復未為之辦理勞工保險，其明知陳運丁非台
    灣地區人民，至為灼然。證人鄭宋文即上開市場之警衛雖證稱於八十八年六月間
    曾在市場見過陳運丁，惟此與卷附前揭旅行證入境查驗章戳所示之陳運丁入境日
    期（西元一九九九年十月九日），以及僅有一次入境紀錄之記載，顯不相符，所
    證或係出於誤認，與被告所辯不知陳運丁為大陸地區人民云云，均無足採。事證
    明確，犯行洵堪認定。
二、核被告所為，係違反台灣地區與大陸地區人民關係條例第十五條第四款之不得僱
    用大陸地區人民在臺灣地區從事未經許可之工作之規定，應依同條例第八十三條
    第一項規定論處。其前因妨害自由案件，經本院判處有期徒刑三月，於八十七年
    六月十四日確定，而於八十七年七月八日易科罰金執行完畢，有本院被告全國前
    案紀錄表、台灣桃園地方法檢察署刑案資料查註紀錄表各一紙在卷為憑，五年內
    再犯本件有期徒刑以上之罪，為累犯，依法遞加其刑。爰審酌被告聘僱之陳運丁
    係合法來台探親之大陸地區人民，非偷渡者，犯罪情節尚輕，所生之危害非重，
    且目前台灣中小企業本土勞工嚴重短缺，確屬經營不易等一切情狀，量處如主文
    所示之刑，並諭知易服勞役之折算標準。
三、據上論斷，依刑事訴訟法第二百九十九條第一項前段，臺灣地區與大陸地區人民
    關係條例第八十三條第一項，刑法第十一條前段、第四十七條、第四十二條第二
    項，現行法規所定貨幣單位折算新台幣條例第二條，罰金罰鍰提高標準條例第二
    條，判決如主文。
本案經檢察官呂理銘到庭執行職務
中      華      民      國    八十九     年     四     月    二十八     日
                                  台灣桃園地方法院刑事第五庭
                                      法  官  楊  得  君
右正本證明與原本無異。
如不服本判決，應於判決送達後十日內向本院提出上訴狀( 應附繕本 )，上訴於臺灣
高等法院。
                                      書記官  簡  慧  瑛
中       華      民      國    八十九     年     五     月      七      日
論罪科刑依據之法條：
臺灣地區與大陸地區人民關係條例
第十五條：
左列行為不得為之：
一、使大陸地區人民非法進入臺灣地區。
二、招攬臺灣地區人民未經許可使之進入大陸地區。
三、使大陸地區人民在臺灣地區從事未經許可或與許可目的不符之活動。
四、僱用或留用大陸地區人民在臺灣地區從事未經許可或與許可範圍不符之工作。
五、居間介紹他人為前款之行為。
第八十三條：
違反第十五條第四款或第五款規定者，處二年以下有期徒刑、拘役或科或併科新臺幣
三十萬元以下罰金。
意圖營利而違反第十五條第五款規定者，處三年以下有期徒刑、拘役或科或併科新臺
幣六十萬元以下罰金。
以犯前項之罪為常業者，處五年以下有期徒刑，得併科新臺幣六十萬元以下罰金。
法人之代表人、法人或自然人之代理人、受僱人或其他從業人員，因執行業務犯前三
項之罪者，除處罰行為人外，對該法人或自然人並科以前三項所定之罰金。但法人之
代表人或自然人對於違反之發生，已盡力為防止行為者，不在此限。


司法院資訊處製作；財團法人民間司法改革基金會備份。
